【裁判字號】    92,台上,1256
【裁判日期】    920612
【裁判案由】    給付違約金
【裁判全文】
最高法院民事裁定                              九十二年度台上字第一二五六號
    上  訴  人  乙○○
    訴訟代理人  陳正芳律師
    被 上訴 人  甲○○
右當事人間請求給付違約金事件，上訴人對於中華民國九十二年三月四日台灣高等法
院第二審判決（九十一年度上字第八九九號），提起上訴，本院裁定如左：
    主  文
上訴駁回。
第三審訴訟費用由上訴人負擔。
    理  由
按對於第二審判決上訴，非以其違背法令為理由，不得為之。又提起上訴，上訴狀內
應記載上訴理由，表明原判決所違背之法令及其具體內容，暨依訴訟資料合於該違背
法令之具體事實。民事訴訟法第四百六十七條、第四百七十條第二項定有明文。而依
同法第四百六十八條規定，判決不適用法規或適用不當者，為違背法令；依同法第四
百六十九條規定，判決有該條所列各款情形之一者，為當然違背法令。是當事人提起
上訴，如依民事訴訟法第四百六十八條規定，以第二審判決有不適用法規或適用法規
不當為理由時，其上訴狀或理由書應表明該判決所違背之法令條項，或有關判例、解
釋字號，或成文法以外之習慣或法理等及其具體內容，暨係依何訴訟資料合於該違背
法令之具體事實；如以民事訴訟法第四百六十九條所列各款情形為理由時，其上訴狀
或理由書應表明該判決有合於各該條款規定情形之具體內容，及係依何訴訟資料合於
該違背法令之具體事實。上訴狀或理由書如未依上述方法表明，或其所表明者顯與上
開法條規定不合時，即難認為已合法表明上訴理由，其上訴自非合法。本件上訴人對
於第二審判決提起上訴，雖以該判決違背法令為由，惟核其上訴理由狀所載內容，係
就原審取捨證據、認定事實之職權行使，及依職權解釋切結書，指摘其為不當，並就
原審已論斷者，泛言未論斷，而非表明該判決所違背之法令及其具體內容，暨依訴訟
資料合於該違背法令之具體事實，難認其已合法表明上訴理由。依首揭說明，應認其
上訴為不合法。又本件被上訴人於第一審及原審雖主張：依上訴人所簽立之切結書第
五點之約定，上訴人應負責之違約金為新台幣（下同）九百四十萬八千九百九十元，
因一時籌措訴訟費用有所不及，先提起本訴請求上訴人給付三百萬元本息。第一審及
原審以上訴人所辯系爭切結書所約定之違約金過高，應予酌減等情為可採，原審審酌
切結書所源自之土地買賣契約總價款為九百零一萬九千元及系爭之土地因上訴人未履
約，如為移轉登記時，不得適用自用住宅稅率，被上訴人受有損害等情，爰將被上訴
人得請求之違約金酌減為三百萬元，而維持第一審所為被上訴人此三百萬元本息勝訴
之判決，駁回上訴人之上訴，於法並無不合。至於被上訴人主張上訴人另應負責之違
約金六百四十萬八千九百九十元部分，因並未在本件訴訟應裁判之範圍，原審就此部
分未予以論述，於法尚無違背。至於上訴人上訴第三審始主張：依民法第二百四十六
條規定，以不能之給付為契約標的者，其契約無效。系爭房屋（台北市○○區○○路
五五一巷七號房屋）未保存登記，其原始建築人為上訴人之夫，上訴人之夫於民國七
十年一月十五日死亡，系爭房屋為其遺產，由上訴人與陳春羌、陳春都、陳孟丈、陳
明莉、陳櫻桃、陳含蕊七人共同繼承，並由上訴人及田月惠母女、陳春羌、陳櫻桃居
住，而依民法第八百二十八條第二項規定公同共有物之處分及其他權利之行使應得公
同共有人全體之同意，所謂處分包括法律上及事實上之處分，則系爭房屋不可能以上
訴人名義辦理繼承登記，上訴人未經其他公同共有人全體同意無法為事實上之處分，
即將系爭房屋遷讓交與被上訴人，故上訴人與被上訴人約定由上訴人書立切結書，約
定上訴人於七日內將辦理繼承登記文件交被上訴人辦理繼承登記，以上訴人名義辦理
繼承登記，並將包含其他繼承人之戶籍全部遷出，將房屋騰空交付被上訴人，顯然是
以不能之給付為契約之標的，該切結書應為無效等語，核係新主張，依民事訴訟法第
四百七十六條第一項規定之反面意旨，非本院所得加以審酌，併予明。
據上論結，本件上訴為不合法。依民事訴訟法第四百八十一條、第四百四十四條第一
項、第九十五條、第七十八條，裁定如主文。
中      華      民      國    九十二    年      六      月     十二     日
                              最高法院民事第六庭
                                  審判長法官  吳  正  一
                                        法官  劉  福  來
                                        法官  鄭  玉  山
                                        法官  黃  義  豐
                                        法官  葉  勝  利
      右正本證明與原本無異
                                              書  記  官
中      華      民      國    九十二    年      七      月      三      日
                                                                        Ｖ


司法院資訊處製作；財團法人民間司法改革基金會備份。
